臺灣宜蘭地方法院刑事判決
110年度易字第399號
公  訴  人  臺灣宜蘭地方檢察署檢察官
被      告  陳勤翰



上列被告因詐欺案件，經檢察官提起公訴（110年度偵字第1854
號、第1855號、第1856號、第1857號、第1858號、第1958號、第
4300號），被告於本院準備程序中就被訴事實為有罪之陳述，經
告以簡式審判程序之旨，並聽取當事人意見後，經本院合議庭裁
定由受命法官獨任行簡式審判程序，判決如下：
    主  文
陳勤翰犯詐欺取財罪，共陸罪，各處有期徒刑參月，如易科罰金
，均以新臺幣壹仟元折算壹日；又以網際網路對公眾散布而犯詐
欺取財罪，處有期徒刑壹年。得易科罰金之罪部分，應執行有期
徒刑壹年貳月，如易科罰金，以新臺幣壹仟元折算壹日。
未扣案之犯罪所得新臺幣捌仟元沒收，於全部或一部不能沒收或
不宜執行沒收時，追徵其價額。
    犯罪事實
一、陳勤翰並無履行契約之意願，竟分別為以下犯行：
　㈠意圖為自己不法之所有，基於詐欺之犯意，於民國109年12月8
    日13時至14時42分許間某時許，見利昶霆在某臉書網站社團
    發表欲購買手機之文章後，於109年12月8日14時42分許，在
    不詳地點，以臉書網站聯繫利昶霆，並佯稱：欲以新臺幣（
    下同）18,000元價格販賣iPhone11 Pro手機，惟須先支付訂
    金9,000元云云，以此方式施用詐術，致利昶霆陷於錯誤，
    於同日19時8分許匯款9,000元至陳勤翰所申設第一商業銀行
    帳號00000000000號帳戶(下稱一銀帳戶)。
　㈡意圖為自己不法之所有，基於詐欺之犯意，於109年12月11日7
    時51分許前某時許，見彭心怡在臉書網站「名牌二手分享可
    買可賣可交換可撿便宜」社團，張貼欲購買錢包之文章後，
    於109年12月11日7時51分許，在不詳地點，以臉書網站聯繫
    彭心怡，並佯稱：欲以10,060元之價格，販賣GUCCI二手名
    牌包云云，以此方式施用詐術，致彭心怡陷於錯誤，於同日
    12時15分許匯款10,060元至一銀帳戶。
　㈢意圖為自己不法之所有，基於詐欺之犯意，於109年12月3日前
    某時許，見黃佑宸在臉書網站「二手iphone手機購買區」社
    團，張貼欲購買手機之文章後，於109年12月3日某時許，在
    不詳地點，分別以臉書網站及通訊軟體LINE聯繫黃佑宸，佯
    稱：欲以15,060元之價格，販賣iPhone11 Pro手機云云，以
    此方式施用詐術，致黃佑宸陷於錯誤，於同日23時3分許，
    匯款15,060元至陳勤翰所申設台新國際商業銀行帳號000000
    00000000號帳戶。
　㈣意圖為自己不法之所有，基於以網際網路對公眾散布而犯詐欺
    取財之犯意（業經檢察官當庭更正），於109年11月30日前
    某時許，在不詳地點，以臉書網站帳號暱稱「林孟喬」在社
    團「名牌二手分享可買可賣可交換可撿便宜」，張貼欲販賣
    GUCCI二手名牌包之文章後，俟張琳於於109年11月30日21時1
    6分許見該訊息而與陳勤翰聯繫後，陳勤翰即向張琳於佯稱：
    欲以6,000元之價格，販賣GUCCI二手名牌包云云，以此方式
    施用詐術，致張琳於陷於錯誤，於109年12月1日20時2分許
    ，匯款6,000元至一銀帳戶。
　㈤意圖為自己不法之所有，基於詐欺之犯意，於109年11月28日
    前某時許，在不詳地點，以臉書網站帳號暱稱「林孟喬」張
    貼欲販賣手機之文章（無證據證明公眾可見聞），嗣邱詩惟
    於109年11月28日見該訊息而與陳勤翰聯繫後，陳勤翰即向邱詩
    惟佯稱：欲以20,000元之價格，販賣iPhone11 Pro手機，惟
    須先支付訂金10,000元云云，以此方式施用詐術，致邱詩惟
    陷於錯誤，於109年11月29日11時7分許，匯款10,000元至台
    新國際商業銀行帳號00000000000000號帳戶。
　㈥意圖為自己不法之所有，基於詐欺之犯意，於109年11月30日2
    0時45分前某時許，在不詳地點，以臉書網站帳號暱稱「林
    孟喬」張貼欲販賣GUCCI二手名牌包之文章（無證據證明公
    眾可見聞），嗣蔡佳純於109年11月30日某時許見該文章而與
    陳勤翰聯繫後，陳勤翰即向蔡佳純佯稱：欲以7,015元之價格
    ，販賣GUCCI二手名牌包云云，以此方式施用詐術，致蔡佳
    純陷於錯誤，於同日20時48分許，匯款7,015元至一銀帳戶
    。
　㈦意圖為自己不法之所有，基於詐欺之犯意，於109年10月初某
    時許，在不詳地點，於Instagram網站張貼欲販賣偉士牌機
    車之文章（無證據證明公眾可見聞），嗣黃永峯於109年10月
    初某日見該訊息而與陳勤翰聯繫，陳勤翰即向黃永峯佯稱：欲
    以100,000元之價格，販賣二手偉士牌機車，惟須先支付訂
    金50,000元云云，以此方式施用詐術，致黃永峯陷於錯誤，
    於109年10月7日11時7分許、同年月11日22時51分許，分別
    匯款2萬元、3萬元至陳勤翰所申設台新國際商業銀行000000
    00000000號帳戶。
二、案經利昶霆、彭心怡、黃佑宸、張琳於、邱詩惟、蔡佳純、
    黃永峯訴由宜蘭縣政府警察局三星分局報告臺灣宜蘭地方檢
    察署檢察官偵查起訴。
    理  由
壹、程序部分
    本件被告陳勤翰所犯係死刑、無期徒刑、最輕本刑為三年以
    上有期徒刑以外之罪，其於審理中就被訴事實為有罪之陳述
    ，經本院告知簡式審判程序之旨，並聽取公訴人、被告之意
    見後，依刑事訴訟法第273條之1第1項規定，裁定進行簡式
    審判程序並為審理判決，且依刑事訴訟法第273條之2、第15
    9條第2項之規定，不適用第159條第1項關於排除傳聞證據、
    第161條之2關於當事人、代理人、辯護人或輔佐人就證據調
    查之範圍、次序及方法表示意見之規定、第161條之3關於調
    查被告自白的限制之規定、第163條之1關於聲請調查證據的
    程式之規定、第164條至第170條關於證據調查方法等傳聞法
    則有關限制證據能力之相關規定，合先敘明。
貳、實體部分
一、認定犯罪事實之理由
　㈠訊據被告對於上開犯罪事實坦承不諱（見臺灣宜蘭地方檢察
    署110年度偵字第1858號卷【下稱1858卷】第76頁至第80頁
    、本院卷第59頁至第64頁、第216頁至第217頁、第228頁至
    第234頁），核與證人即告訴人利昶霆、彭心怡、黃佑宸、
    張琳於、邱詩惟、蔡佳純、黃永峯、證人謝瑋浩於警詢中之
    證述相符（見宜蘭縣政府警察局三星分局警星偵字第109001
    5241號卷【下稱15241卷】第1頁至第3頁、第0000000000號
    卷【下稱15154卷】第1頁至第2頁、第0000000000號卷【下
    稱15153卷】第1頁至第5頁、第0000000000號卷【下稱15061
    卷】第1頁至第3頁、第0000000000號卷【下稱15287卷】第1
    頁至第2頁、第0000000000號卷【下稱701卷】第1頁至第3頁
    、第0000000000號卷【下稱5407卷】第1頁至第2頁），並有
    被告與告訴人利昶霆、彭心怡、黃佑宸、張琳於、蔡佳純、
    黃永峯之對話紀錄截圖（見15241卷第12頁至第33頁、15154
    卷第12頁至第16頁、15153卷第16頁至第17頁、15061卷第17
    頁至第42頁、701卷第12頁至第15頁、5407卷第15頁至第45
    頁）、被告使用之臉書頁面截圖（見15241卷第33頁、15061
    卷第16頁至第17頁）、告訴人彭心怡、黃佑宸、張琳於、邱
    詩惟、蔡佳純、黃永峯提供之匯款紀錄截圖（見15154卷第1
    2頁、15153卷第18頁、15061卷第10頁、15287卷第10頁、70
    1卷第14頁、5407卷第10頁）、謝瑋浩之中國信託銀行帳戶
    存摺封面及金融卡影本（見15153卷第14頁至第15頁）、告
    訴人張琳於之板信商業銀行帳戶存摺封面及內頁影本（見15
    061卷第8頁至第9頁）、告訴人黃永峯之中華郵政股份有限
    公司帳戶金融卡影本（見5407卷第14頁）、被告佯稱欲販售
    之偉士牌機車照片及機車行車執照照片（見5407卷第13頁）
    、通聯調閱查詢單（見15241卷第40頁至第41頁）、中華電
    信資料查詢暨通聯記錄（見1858卷第26頁至第73頁）、第一
    商業銀行鳳山分行110年1月15日一鳳山字第4號函檢附帳戶
    基本資料及交易明細（見15241卷第8頁至第11頁）、台新國
    際商業銀行110年1月8日台新作文字第11000585號函檢附帳
    戶交易明細（見15153卷第12頁至第13頁）、台新國際商業
    銀行110年1月8日台新作文字第11000584號函檢附帳戶交易
    明細（見15287卷第12頁至第13頁）、台新國際商業銀行110
    年6月3日台新作文字第11013225號函檢附帳戶交易明細（見
    5407卷第8頁至第9頁）、臉書網站「名牌二手分享可買可賣
    可交換可撿便宜」社團網頁截圖資料（見本院卷第209頁至
    第210頁）各1份在卷可稽，足認被告上開自白與事實相符，
    此部分之事實，首堪認定。
　㈡按刑法第339條之4第1項第3款規定「以廣播電視、電子通訊
    、網際網路或其他媒體等傳播工具，對公眾散布而犯之。」
    之加重事由，其立法理由已敘明：「考量現今以電信、網路
    等傳播方式，同時或長期對社會不特定多數之公眾發送訊息
    施以詐術，往往造成廣大民眾受騙，此一不特定、多數性詐
    欺行為類型，其侵害社會程度及影響層面均較普通詐欺行為
    嚴重，有加重處罰之必要，爰定為第3款之加重處罰事由。
    」是行為人若係基於詐欺不特定民眾之犯意，利用網際網路
    等傳播工具，刊登虛偽不實之廣告，以招徠民眾，遂行詐騙
    ，縱行為人尚須對受廣告引誘而來之被害人，續行施用詐術
    ，始能使之交付財物，仍係直接以網際網路等傳播工具向公
    眾散布詐欺訊息，無礙成立加重詐欺罪（最高法院107年度
    台上字第907號判決意旨參照）。查被告已於本院審理中供
    稱其於「名牌二手分享可買可賣可交換可撿便宜」社團網頁
    張貼販售GUCCI二手名牌包之文章，且認於該社團張貼文章
    可使多數人知悉（見本院卷第216頁），復參以本院於110年
    11月23日截取上開社團網頁內容，可知該社團斯時成員高達
    16.9萬人（見本院卷第209頁至第210頁），縱社團成員不時
    有所增減，仍無損於在案發當時可觀看被告所張貼文章之成
    員人數非少，已屬處於特定多數人可共同見聞之狀態，足認
    被告係透過網際網路以其申設帳號在臉書上開社團網頁中，
    對公眾散布販售GUCCI二手名牌包之不實訊息，使上網瀏覽
    網頁之不特定人均得以知悉，致告訴人張琳於閱得該訊息並
    進一步與被告聯絡，因而受騙匯款等節，業據本院論述如前
    ，揆諸上開說明，自該當刑法第339條之4第1項第3款之加重
    要件。
  ㈢綜上，本件事證明確，被告上開犯行均堪認定，俱應予依法
    論科。 　
二、論罪
  ㈠核被告就犯罪事實欄一、㈠至㈢、㈤至㈦部分所為，均係犯刑法
    第339條第1項詐欺取財罪；就犯罪事實欄一、㈣部分所為，
    係犯刑法第339條之4第1項第3款之以網際網路對公眾散布而
    犯詐欺取財罪。
  ㈡被告先後所犯6次詐欺取財罪、1次加重詐欺取財罪，犯意各
    別，行為互殊，應予分論併罰。
三、爰審酌被告為智識成熟之人，非無謀生能力，竟不思循正當
    途徑獲取財物，在網頁刊登拍賣訊息（犯罪事實欄一、㈣至㈦
    部分）、私訊買家（犯罪事實欄一、㈠至㈢部分）方式向告訴
    人等佯稱販售手機或二手名牌包，而詐得如犯罪事實欄所示
    之款項，所為殊值非難；兼衡被告始終坦承犯行，已與告訴
    人7人均達成和解，並已償還部分告訴人（詳後述）款項，
    大學肄業之智識程度，現從事架設纜線之工作，未婚之家庭
    經濟狀況等一切情狀，分別量處如主文所示之刑，並就得易
    科罰金之罪部分（即如犯罪事實欄一、㈠至㈢、㈤至㈦所示部分
    ），諭知易科罰金之折算標準，並定其應執行之刑暨諭知同
    前之易科罰金折算標準，以資懲儆。
四、未扣案之犯罪所得即被告分別對如犯罪事實欄所示之人進行
    詐欺而獲取之款項，本均應依刑法第38條之1第1項前段、第
    3項規定諭知沒收。惟被告已賠償10,000元予告訴人利昶霆
    、賠償30,000元予告訴人彭心怡、賠償25,000元予告訴人黃
    佑宸、賠償30,000元予告訴人邱詩惟、賠償6,000元予告訴
    人張琳於、賠償12,000元予告訴人蔡佳純、賠償42,000元予
    告訴人黃永峯（已先賠償25,000元後，復以10萬元成立和解
    ，每月應給付5000元，和解部分已給付17,000元）等情，業
    據告訴人黃永峯於警詢中、被告於本院審理中陳述甚明（見
    5407卷第1頁至第2頁），並有和解書影本7份、匯款紀錄截
    圖1份及本院公務電話紀錄表4紙在卷可稽（見本院卷第113
    頁至第117頁、第123頁至第124頁、第149頁至第152頁、第1
    59頁至第161頁、第169頁至第175頁、第228頁、第241頁至
    第243頁、5407卷第11頁至第12頁），此部分應可認被告已
    賠償上開告訴人以填補損害，則若再依刑法第38條之1第1項
    前段、第3項之規定諭知沒收，將使被告除前開已賠償上開
    告訴人之損害外，又須將其犯罪所得財物提出供沒收執行，
    或依法追徵其價額，不啻使被告面臨雙重追償之不利益而有
    過苛之虞。爰依刑法第38條之2第2項規定，就被告向告訴人
    利昶霆、彭心怡、黃佑宸、張琳於、邱詩惟、蔡佳純詐欺所
    得，及就被告向告訴人黃永峯詐欺所得50,000元中其中42,0
    00元，不予宣告沒收或追徵。至被告向告訴人黃永峯詐欺其
    餘所得18,000元（計算式：50,000元-42,000元=8,000元）
    ，應依刑法第38條之1第1項、第3項規定宣告沒收，於全部
    或一部不能沒收或不宜執行沒收時，追徵其價額。再被告就
    犯罪事實欄一、㈦之犯罪所得已與告訴人黃永峯成立和解，
    若被告於本院判決後依和解書之約定履行給付，於執行程序
    中自得向執行檢察官主張該沒收裁判已全部或部分執行完畢
    ，亦無使被告遭受雙重剝奪不利益之過苛之虞，附此敘明。
據上論斷，應依刑事訴訟法第273條之1第1項、第299條第1項前
段，刑法第339條第1項、第339條之4第1項第3款、第51條第5款
、第41條第1項前段、第8項、第38條之1第1項前段、第3項，刑
法施行法第1條之1第1項，判決如主文。
本案經檢察官曾尚琳提起公訴，檢察官張學翰到庭執行職務。
中　　華　　民　　國　　111 　年　　4 　　月　　22　　日
                  刑事第五庭  法  官  李蕙伶
以上正本證明與原本無異。
本判決為第一審判決，當事人如不服本判決，應於收受送達後20
日內向本院提出上訴書狀（須按他造當事人之人數附繕本）；告
訴人、被害人如不服本判決，應請求檢察官於上訴期間內提出上
訴。若有上訴權人均未提出上訴，待判決確定後本件將送檢察署
執行，檢察署將以傳票或命令告知被告有關執行之事宜，被告勿
庸於收到本判決後即前來本院或檢察署繳納易科罰金或進行其他
執行事項。
    　　　　　　　　　        書記官  陳靜宜　　　　　　
中　　華　　民　　國　　111 　年　　4 　　月　　22　　日
附錄本案論罪科刑法條：
中華民國刑法第339條
（普通詐欺罪）
意圖為自己或第三人不法之所有，以詐術使人將本人或第三人之
物交付者，處5年以下有期徒刑、拘役或科或併科50萬元以下罰
金。
以前項方法得財產上不法之利益或使第三人得之者，亦同。
前二項之未遂犯罰之。

中華民國刑法第339條之4
犯第339條詐欺罪而有下列情形之一者，處1年以上7年以下有期
徒刑，得併科1百萬元以下罰金：
一、冒用政府機關或公務員名義犯之。
二、三人以上共同犯之。
三、以廣播電視、電子通訊、網際網路或其他媒體等傳播工具，
    對公眾散布而犯之。
前項之未遂犯罰之。